臺灣臺南地方法院民事裁定
                                   110年度消債清字第52號
聲  請  人
即  債務人  李詳瑀即李俊宏





上列當事人因消費者債務清理事件聲請清算，本院裁定如下：
    主  文
聲請駁回。
聲請費用新臺幣1,000元由聲請人負擔。
    理  由
一、聲請意旨：聲請人即債務人前經臺灣嘉義地方法院（下稱嘉
    義地院）於民國100年6月22日以100年度消債更字第23號裁
    定開始更生程序，復於100年12月2日以100年度司執消債更
    字第20號裁定認可債務人所提之更生方案，並確定在案，債
    務人清償總金額為新臺幣（下同）2,393,737元，分96期，
    每期清償25,000元，第96期清償18,737元。詎債務人每月薪
    資收入扣除生活必要費用、扶養費用後已無法依更生條件履
    行，而債務人於前揭事由致未能依約履行更生方案後，於11
    0年5月21日接獲債權人華南商業銀行股份有限公司（下稱華
    南銀行）向臺灣高雄地方法院（下稱高雄地院）聲請強制執
    行扣薪，爰依消費者債務清理條例（下稱消債條例）第74條
    第2項之規定向本院聲請清算，並請本院裁定准予債務人清
    算，以利債務人經濟生活之重建等語。
二、按「更生方案經法院裁定認可確定後，債務人未依更生條件
    履行者，債權人得以之為執行名義，聲請對債務人及更生之
    保證人、提供擔保之人或其他共同負擔債務之人為強制執行
    。」「債權人聲請對債務人為強制執行時，法院得依債務人
    之聲請裁定開始清算程序。」消債條例第74條第1項前段、
    第2項分別定有明文。其立法理由謂：「債權人以債務人未
    依更生條件履行為由，依第一項規定聲請強制執行時，如債
    務人已無清償能力，且其債權人尚有多數，宜由法院依債務
    人之聲請或依職權，斟酌債務人之財產狀況及不能清償債務
    情形，裁定開始清算程序，以統一清理其債務。」（消債條
    例於101年1月4日修法，認應由債務人選擇程序，將「或依
    職權」刪除）而「債務人於法院裁定開始更生程序或許可和
    解或宣告破產前，得向法院聲請清算；債權人縱為一人，債
    務人亦得為聲請。」則為消債條例第80條關於聲請清算程序
    要件之規定。是⑴由法規文義及立法意旨以觀，於更生方案
    經裁定認可確定後，法院得依債務人聲請，對於「無清償能
    力」之債務人裁定開始清算程序之前提，乃債權人須先以該
    經認可確定之更生方案為執行名義，聲請對債務人為強制執
    行。⑵更生、清算、和解及破產程序同為債務清理程序，為
    合理分配司法資源，法院倘已裁定開始更生、清算程序、許
    可和解或宣告破產，即應利用該程序清理債務人之債務，非
    待該程序確定不能達成目的，法院無從轉換程序。易言之，
    法院進行債務清理程序，應嚴守法律文義原旨，債務人聲請
    更生並經認可更生方案確定時，消債條例第74條第2項，既
    已明文規定「債權人聲請對債務人為強制執行時」為法院裁
    定進入清算程序之要件，是以，即使債務人提出無法依更生
    方案履行之事由，但債權人尚未以更生方案為執行名義對債
    務人為強制執行前，該債務清理程序尚非確定無法達成，債
    務人無先行進入清算程序之必要，法院依消債條例上開規定
    反面解釋，無預行裁定進入清算程序之法律依據。
三、經查，本件債務人聲請更生，前經嘉義地院裁定開始更生程
    序，且債務人所提更生方案，並經嘉義地院裁定認可確定在
    案，此情業經本院依職權調取嘉義地院100年度消債更字第2
    3號、100年度司執消債更字第20號裁定查核無誤。債務人雖
    主張債權人華南銀行於110年5月21日起陸續對其聲請強制執
    行，然債權人華南銀行並無依本條例第74條第1項前段之規
    定，即於更生方案經法院裁定認可後，債務人未依更生條件
    履行者，以更生方案之裁定為執行名義聲請對債務人為強制
    執行之情形，此有華南銀行110年8月9日消債事件陳報狀檢
    附高雄地院110年度司執字第39102號強制執行事件之原執行
    名義為「嘉義地院96年度嘉小字第2018號民事判決及其確定
    證明書所換發之債權憑證」、繼續執行紀錄表在卷可參，並
    經本院依職權調取高雄地院110年度司執字第39102號執行卷
    宗審閱無訛，且債務人亦陳明除債權人華南銀行之上開強制
    扣薪外，並無其他債權人以嘉義地院裁定認可之更生方案為
    執行名義對其強制執行。是本件清算之聲請，核與消債條例
    第74條規定不符，且屬無從補正，應予駁回。至於債務人目
    前有無能力繼續依照更生方案履行，則非屬消債條例第74條
    所定債務人得以聲請清算之要件，附此敘明。
四、爰依本條例第15條，民事訴訟法第95條、第78條，裁定如主
    文。 
中　　華　　民　　國　　110 　年　　9 　　月　　 1　　日
                  民事第二庭  法  官  洪碧雀
以上正本證明與原本無異。
如不服本裁定應於送達後10日內向本院提出抗告狀（須附繕本）
，並繳納抗告費新臺幣1,000元。
中　　華　　民　　國　　110 　年　　9 　　月　　1 　　日
                              書記官  林政良